臺灣桃園地方法院民事裁定　　　　　　100年度監宣字第140號
聲　請　人　張明進
相　對　人　張葉蘭英
關　係　人　張烈堂
上列當事人間聲請監護宣告事件，本院裁定如下：
    主      文
宣告張葉蘭英（女，民國○○年○○月○○日生，身分證統一編號：Ｚ0
00000000號）為受監護宣告之人。
選定張明進（男，民國○○年○○月○○日生，身分證統一編號：Ｚ000
000000號）為受監護宣告之人張葉蘭英之監護人。
指定張烈堂（男，民國○○年○○月○○日生，身份證統一編號：Ｚ000
000000號）為會同開具財產清冊之人。
聲請程序費用新臺幣壹仟元由受監護宣告之人張葉蘭英負擔。
    理      由
一、本件聲請意旨略以：相對人張葉蘭英為聲請人張明進之母，
    相對人自民國97年1 月23日起因臥病在床，並罹患失憶症，
    雖送醫治療，不見好轉，近日甚且已因心智缺陷，致不能為
    意思表示或受意思表示，為此依民法第14條第1 項、民事訴
    訟法第597 條第1 項規定，聲請鈞院准予對相對人為監護宣
    告，並依民法第1111條規定指定聲請人張明進為相對人之監
    護人暨指定關係人張烈堂為會同開具遺產清冊之人，以維相
    對人之權益等語，並提出親屬名冊、親屬系統表、戶籍謄本
    、診斷證明書、親屬同意書等件為證。
二、按「對於因精神障礙或其他心智缺陷，致不能為意思表示或
    受意思表示，或不能辨識其意思表示之效果者，法院得因本
    人、配偶、四親等內之親屬、最近一年有同居事實之其他親
    屬、檢察官、主管機關或社會福利機構之聲請，為監護之宣
    告」，民法第14條第1 項定有明文。經本院於鑑定機關即迎
    旭診所精神科鑑定醫師邱瑞祥前勘驗相對人，查相對人臥病
    ，插鼻胃管，舌頭外露，眼睛睜開，無法言語；另據鑑定人
    邱瑞祥醫師稱：個案心神喪失，其餘詳如鑑定報告所載等語
    （參見本院民國100 年8 月17日訊問筆錄）。參酌迎旭診所
    邱瑞祥醫師出具精神鑑定報告書略以：張員為一疑似阿茲海
    默氏症導致極重度失智之個案。張員目前因心智缺陷，致不
    能為意思表示或受意思表示。亦即過去所謂已達到「心神喪
    失」之程度等語，有該診所100 年8 月18日迎旭祥監宣字第
    100163號函附精神鑑定報告書在卷足按。本院審酌相對人因
    精神障礙已致不能為意思表示或受意思表示或不能識其意思
    表示之效果，聲請人聲請對於相對人為監護之宣告，核無不
    合，應予准許。
三、再按「法院為監護之宣告時，應依職權就配偶、四親等內之
    親屬、最近一年有同居事實之其他親屬、主管機關、社會福
    利機構或其他適當之人選定一人或數人為監護人，並同時指
    定會同開具財產清冊之人。」，「法院為前項選定及指定前
    ，得命主管機關或社會福利機構進行訪視，提出調查報告及
    建議。監護之聲請人或利害關係人亦得提出相關資料或證據
    ，供法院斟酌。」，「法院選定監護人時，應依受監護宣告
    之人之最佳利益，優先考量受監護宣告之人之意見，審酌一
    切情狀，並注意下列事項：一、受監護宣告之人之身心狀態
    與生活及財產狀況。二、受監護宣告之人與其配偶、子女或
    其他共同生活之人間之情感狀況。三、監護人之職業、經歷
    、意見及其與受監護宣告之人之利害關係。四、法人為監護
    人時，其事業之種類與內容，法人及其代表人與受監護宣告
    之人之利害關係。」，民法第1111條第1 項、第2 項、第11
    11條之1 分別定有明文。
四、經本院囑請桃園縣政府對本件聲請進行訪視，訪視報告略以
    ：(一)聲請監護宣告之原因：相對人名下有一筆30坪之土地
    為既成道路，有土地開發公司欲收購此筆土地，需相對人之
    印鑑證明，故透過本案聲請協助辦理此筆土地買賣。（二）
    相對人狀況說明：相對人與配偶共育有三子，配偶與長子先
    後因糖尿病往生，次子、三子皆各自成家立業。相對人目前
    與聲請人長女、女婿同住，聲請人（次子）則住對面同一社
    區內。相對人未有糖尿病、高血壓、心臟病等慢性疾病史，
    於數年前至今陸續因雙膝蓋鈣化、跌倒傷及腰部脊椎長骨刺
    、胃食道逆流、肺炎、氣喘、腸胃問題等，致相對人目前已
    不良於行臥床4－5年之久，需專人提供24小時照顧。相對人
    使用鼻胃管進食、服藥，雙手皆綁上約束帶防止其抽拔鼻胃
    管。相對人身形瘦小，下肢萎縮細瘦，左大腿有一處約50元
    硬幣大之瘀青，聲請人表示該傷勢為施打針頭、點滴所致。
    因夏季炎熱加上照顧方便，相對人留平頭髮型。相對人無自
    主站立、坐立、行走之能力，目前長時間臥床為主，主要靠
    外籍看護以胸抱或背的方式移位，外出就醫可靠輪椅行動，
    但會滑落無法獨自久坐，需予以固定。相對人舌頭向外伸出
    ，無口語表達能力，與其對話、呼喚其姓名、打招呼，相對
    人似有微弱的點頭動作或「恩」單聲的回應，眼睛會尋找發
    聲源，訪員雙手在其雙眼前晃動，眼皮會有反射性眨動。相
    對人日常生活事項：進食、清潔沐浴、如廁、穿脫衣褲、移
    位、外出活動等等，皆完全無法自理，多由印尼籍外籍看護
    協助之，固定更換尿布，每日洗澡沐浴一次、餵食牛奶六次
    與果汁（波蜜果菜汁）。相對人就醫、住院、看診，生活照
    顧規劃與安排都由聲請人主責處理。相對人居住所為聲請人
    所有，約76坪四層樓之透天房屋，由聲請人提供聲請人長女
    、女婿、相對人居住，一樓為相對人主要生活空間，無隔間
    設計，一進門即可見相對人床、竹蓆椅、外籍看護的床、一
    張長椅，設備擺設簡單、環境乾淨無異味，使用電扇散熱。
    聲請人預計近期協助相對人接受醫療鑑定，申請身障手冊。
    相對人每月之照顧費用約3萬5千元，其中包含外及看護費用
    每月2萬5千元、營養品、就診醫療、日常生活用品費用等，
    此筆照顧費用則由相對人名下之現金存款支付之。相對人名
    下約有一百多萬元之現金存款，一筆位於桃園市之30坪土地
    （為即成道路），其私人證件則由聲請人管理。(三)聲請人
    狀況說明：聲請人為相對人之次子。聲請人退休3－4年，配
    偶任職於某電子業之技術員，子女雖皆有工作，但長女已嫁
    出，長子每月薪水二萬多且為月光族，偶還需向聲請人索取
    費用，故家中開銷由聲請人、配偶負擔。居住在相對人住所
    對面，為約74坪四層樓之透天（登記配偶名下），與配偶、
    長子同住。目前為退休生活，主責處理相對人事務，偶空閒
    時會找關係人、鄰居小酌。聲請人個性豪爽、乾脆、配合，
    配合約定訪視時間，訪視時關係人尚未到，聲請人主動聯繫
    關係人，雖曾口頭稍微反應訪員所需詢問之資訊過於詳細，
    但仍爽快的回應，說話速度快且聲音宏亮，不托泥帶水。名
    下有存款，一筆各為76坪之房屋，機車四台，貨車一部，無
    貸款。聲請人為主要陪同看病、就醫、回診，主責處理相對
    人事務，每日固定關懷探視，確認相對人受照顧情形，提供
    住所，知悉相對人身體健康情形。(四)擔任監護人的適當性
    ：聲請人為相對人次子，相對人長子往生後，僅剩二名兒子
    ，聲請人主責處理相對人事務者，關係人忙於工作較無多餘
    時間可主責照顧相對人，故聲請人表示願意擔任本案監護人
    ，關係人亦點頭表示知悉且同意。(五)關係人說明：關係人
    為相對人之三子。目前仍有穩定工作，配偶為家管，共有四
    名子女，除長女已就業外，其他三名子女仍在就學中，自述
    每月開銷約10多萬元，皆由關係人獨自負擔，每月收入可支
    付其開銷。未至關係人駐所進行訪視，關係人自述居所為約
    30 多坪二層樓之透天。關係人不會主動發言，表現善意皆
    微笑接受訪視，主要以聲請人意見為主，對聲請人之陳述不
    會干涉或反駁，訪視過程曾接手機，隨後表示因工作所需，
    主動向訪員確認還需受訪時間，結束訪視後立即離開。名下
    有居所房屋一棟，存款，汽車一部，機車三部，基金，無貸
    款。下班後有時間，會與配偶共同前來探視相對人。(六)擔
    任開具財產清冊之人的適當性：為相對人之三子，次子主責
    照顧相對人則為聲請人，關係人則同意為會同開具財產清冊
    之人，聲請人亦口頭表示知悉且同意。(七)建議：本案之聲
    請人張明進先生為相對人的次子，會同開具財產清冊之人張
    烈堂先生為相對人的三子，上述聲請人為主要處理相對人事
    務者，並管理協調由相對人之現金存款支付相對人的照顧費
    用，會同開具財產清冊之人則固定關懷探視。經訪視聲請人
    與會同開具財產清冊之人皆有意願擔任，且互相同意與知悉
    由張明進先生擔任本案監護人，由張烈堂先生擔任會同開具
    財產清冊之人；綜合評估相對人的受照顧狀況、聲請人與會
    同開立財產清冊之人的陳述未見明顯不適任之積、消極原因
    ，惟仍請以相對人最佳利益為考量參酌相關事證後予以綜合
    裁量之等語，此有桃園縣社會工作師公會100 年8 月4 日桃
    姚字第100252號函暨桃園縣政府社會局社會工作科監護宣告
    調查訪視報告在卷可稽。本院考量聲請人為相對人之子，為
    長期主要照顧相對人，並為相對人處理事務之人，聲請人亦
    同意擔任相對人之監護人，並獲其他家屬同意，是認由聲請
    人擔任相對人之監護人，應屬符合受監護宣告之人之最佳利
    益，爰依前揭規定選定聲請人張明進為相對人之監護人；另
    關係人張烈堂係聲請人之子，經常會探視相對人，對相對人
    同樣關心，並同意為本件會同開具財產清冊之人，當能善盡
    監督受監護宣告人之財產狀況，爰依前揭規定併指定關係人
    張烈堂為會同開具財產清冊之人。
五、依民事訴訟法第608條第1 項，裁定如主文。
中    華    民    國   100    年    9     月    20    日
                  家事法庭法  官  陳添喜
以上正本係照原本作成。
如不服本裁定關於選定監護人及指定會同開具財產清冊之人部分
，應於裁定送達後10日內向本院提出抗告狀，並繳納抗告費新臺
幣1千元，其餘關於監護宣告部分，不得抗告。
中    華    民    國  100     年    9    月    20    日
                          書記官  劉昆鑫